【裁判字號】    89,交上易,736
【裁判日期】    890531
【裁判案由】    過失致死
【裁判全文】
臺灣高等法院臺南分院刑事判決      八十九年度交上易字第七三六號  Ａ
      上  訴  人  臺灣嘉義地方法院檢察署檢察官
      上  訴  人
      即  被  告  甲  ○  ○
      選任辯護人  蔡  作  弘
右上訴人因被告過失致死案件，不服臺灣嘉義地方法院八十八年度交易字第一九八號
中華民國八十九年一月二十八日第一審判決（起訴案號：臺灣嘉義地方法院檢察署八
十六年度偵字第二三七二號），提起上訴，本院判決如左：
      主      文
原判決撤銷。
甲○○因過失致人於死，處有期徒刑壹年，緩刑伍年，緩刑期間付保護管束。
      事      實
一、甲○○於民國（下同）八十八年三月十九日晚上十一時四十分許，因服用酒類，
    本應注意飲酒後吐氣所含酒精成份超過每公升０．２５毫克以上者，不得駕駛車
    輛之規定，竟於飲酒後吐氣所含酒精成份每公升０．３２毫克，仍酒後駕駛車牌
    ＳＮ─七七三七號自小客車，沿嘉義縣太保市○○路由嘉義市往雲林縣北港鎮西
    向行駛，途經嘉義縣太保市○○路南亞公司前，應注意汽車行駛時，駕駛人應注
    意車前狀況，並隨時採取必要之安全措施，及在市區道路，時速不得超過四十公
    里，而依當時情況，又無不能注意之情形，竟疏未注意，猶貿然以時速五、六十
    公里之速度疾馳，適同向前方有葉松山騎乘車牌號碼ＬＴＪ─七六一號重機車在
    慢車道直行，等待左轉至南亞公司上班，甲○○竟疏於注意，駛出快慢車道邊線
    ，不慎撞及葉松山之機車，造成葉松山因此受有腦挫傷之傷害，送醫後延至八十
    八年三月二十一日上午十一時二十分不治死亡。甲○○對於前開犯罪未被有偵查
    犯罪職務之公務員發覺前，向嘉義縣警察局水上分局南新派出所警員丙○○自首
    而接受裁判。
二、案經甲○○自首及被害人葉松山之妻乙○○訴請臺灣嘉義地方法院檢察署檢察官
    偵查起訴。
      理      由
一、訊據上訴人即被告甲○○對於右揭犯罪事實業已坦承不諱，核與被害人葉松山之
    妻乙○○於警訊時及偵查中之指訴情節相符，復有道路交通事故調查報告表一份
    ，現場照片六張附於相驗卷可稽；而被害人確因本件車禍受傷死亡，亦經台灣嘉
    義地方法院檢察署檢察官督同法醫師相驗屬實，製有勘驗筆錄、相驗屍體證明書
    及驗斷書各一份附於相驗卷可憑。
二、按行車速度，依標誌之規定；又汽車行駛時，駕駛人應注意車前狀況，並隨時採
    取必要之安全措施，道路交通安全規則第九十三條第一項、第九十四條第三項分
    別定有明文。查肇事路段之嘉義縣太保市○○路南亞公司前限制時速四十公里，
    業據道路交通事故調查報告表載明，被告駕車沿嘉義縣太保市○○路由嘉義市往
    雲林縣北港鎮○○○○○路段，自應注意上述道路交通安全規則之規定；而依卷
    附道路交通事故調查報告表之記載：當時雖為夜間，惟晴天有照明，道路為直路
    ，路面為柏油、乾燥、無缺陷，無障礙、視距良好，並無使被告不能注意之情事
    ，被告竟疏於注意遵速，又預見被害人騎乘機車在前方，未減速行駛，猶以時速
    五、六十公里之速度超速行駛，以致肇事，致人死亡，被告顯有違上述道路交通
    安全規則而有過失。且被告於肇事後，經警測試酒精濃度結果，其吐氣所含酒精
    成份達每公升０．３２毫克，亦於警訊筆錄中記載明確（見相驗卷第四頁正面）
    ，顯已高出法定標準值。雖本件交通事故經送台灣省嘉雲區車輛行車事故鑑定委
    員會鑑定結果認為「葉松山駕駛重機車，左轉車未讓直行車先行與甲○○駕駛自
    小客車服用酒類超過標準值，超速行駛，未注意車前狀況，同為肇事原因」，固
    有該委員會八十八年六月二十八日嘉鑑字第八八四一四號函及所附鑑定意見書一
    份附於偵查卷可稽。惟嗣經原審再函請台灣省車輛行車事故覆議鑑定委員會覆議
    結果，即認；一、甲○○酒精濃度過量，於夜間駕駛自小客車，超速行駛且駛出
    快慢車道邊線從後差擦撞前行機車，為肇事原因。二、葉松山無肇事因素。有該
    委員會八十八年十二月三日府覆議字第八八一一三六號函及所附覆議意見書一份
    附於原審卷可稽（見原審卷第二十頁）。且按依據臺灣嘉義地方法院檢察署八十
    八年度相字第二○九號卷所附現場照片所示，機車肇事後之倒地刮地痕及倒地位
    置均在慢車道，而機車亦係左後方之引擎蓋遭撞毀，顯見被告撞及葉松山機車地
    點係在慢車道，並係被告酒後超速行駛又駛出快慢車道邊線，從後擦撞前行機車
    肇事，葉松山駕駛重機車並無左轉未讓直行車先行情事，自應認台灣省車輛行車
    事故覆議鑑定委員會覆議意見為正確。被害人對本件車禍之發生並無過失，應由
    被告負完全肇事責任。又被害人係因本件車禍死亡，故被告之過失行為與被害人
    之死亡間，顯具有相當因果關係，事證明確，被告犯行堪以認定。
三、核被告所為，係犯刑法第二百七十六條第一項過失致死罪。又被告酒醉駕車致人
    於死，應依道路交通管理處罰條例第八十六條第一項規定加重其刑。又被告甲○
    ○對於前開犯罪未被有偵查犯罪職務之公務員發覺前，向嘉義縣警察局水上分局
    南新派出所警員丙○○自首而接受裁判，依刑法第六十二條之規定減輕其刑。
四、原審予以被告論罪科刑，固非無見，惟查被係自首而接受裁判，已如上述，原審
    未依刑法第六十二條之規定減輕其刑，容有未洽，又本案應由被告負完全肇事責
    任，被害人並無過失，有台灣省車輛行車事故覆議鑑定委員會覆議意見書可佐，
    原判決遽採台灣省嘉雲區車輛行車事故鑑定委員會鑑定意見，認被告駕駛重機車
    ，左轉車未讓直行車先行，亦與有過失，而對於台灣省車輛行車事故覆議鑑定委
    員會覆議意見，未予說明不採之理由，對於事實之認定，不無違誤。被告上訴意
    旨指摘原判決量刑過重，雖無足取，惟檢察官上訴指摘原判決不當，則為有理由
    ，應予撤銷改判。爰審酌被告因其酒後超速駕車，過失致人死亡，過失之程度非
    輕、犯後坦承有過失並積極與被害人家屬協談民事和解（有調解成立、不成立調
    解書數份在卷可稽），犯罪後態度良好等一切情狀，量處如主文第二項所示之刑
    。末查，被告未曾受有期徒刑以上刑之宣告，有臺灣高等法院被告全國前案紀錄
    表可查，且被告於原審判決後，已與被害人家屬達成民事上和解，賠償新台幣伍
    佰捌拾萬元，並已全部給付完畢，被害人家屬亦表示不再追究，有調解書一份在
    卷可按，其經此偵序教訓，應知警惕諒無再犯之虞，本院認所宣告之刑，以暫不
    執行為適當，併諭知緩刑五年，在緩刑期內並付保護管束，以勵自新。
據上論結，應依刑事訴訟法第三百六十九條第一項前段、第三百六十四條、第二百九
十九條第一項前段，刑法第二百七十六條第一項，第六十二條前段，第七十四條第一
款，第九十三條第一項，道路交通管理處罰條例第八十六條第一項，罰金罰鍰提高標
準條例第一條前段，判決如主文。
本案經檢察官張斗輝到庭執行職務。
中    華    民    國      八十九      年      五      月      三十一    日
                                  臺灣高等法院臺南分院刑事第四庭
                                      審判長法官  陳    義    仲
                                            法官  蔡    崇    義
                                            法官  徐    財    福
右正本證明與原本無異。
如不服本判決，應於判決送達後十日內向本院提出上訴狀，其未敘述理由者並應於提
出上訴狀後十日內向本院補提理由書（應附繕本)。
                                      法院書記官  王    全    龍
中    華    民    國      八十九      年      六      月        二      日
附錄法條：
刑法第二百七十六條第一項：因過失致人於死者，處二年以下有期徒刑、拘役或二千
元以下罰金。


司法院資訊處製作；財團法人民間司法改革基金會備份。
